【裁判字號】    88,交自,5
【裁判日期】    890427
【裁判案由】    業務過失致死
【裁判全文】
臺灣新竹地方法院刑事判決                            八十八年度交自字第五號
    自  訴  人  甲○○
    自訴代理人  戊○○律師
    被      告  丙○○
右列被告因業務過失致死案件，經自訴人提起自訴，及檢察官移送併辦（八十八年度
偵字第四０四九號），本院判決如左：
    主  文
丙○○從事業務之人，因業務上之過失致人於死，處有期徒刑捌月。
    事  實
一、丙○○係忠原交通企業股份有限公司之司機，為從事駕駛業務之人。於民國（下
    同）八十七年三月十二日上午五時五十分許，駕駛車號ＳＳ─０七五號中型巴士
    ，沿省道台一線，由北往南方向行駛，途經新竹縣湖口鄉台一線五十五點二公里
    民聖加油站前，本應注意汽車行駛時應注意車前狀況，隨時採取必要之安全措施
    ，並應注意與前車應保持安全距離，而依其情節，並無不能注意之情事，竟未注
    意車前狀況且未與前方李道森駕駛Ｋ０─六六三一號自小客車保持隨時可以煞停
    之距離，乃於上開地點以高速自後追撞李道森所駕駛之自小客車，致李道森所駕
    駛之自小客車失控打橫後，又再次撞擊李道森自小客車左側，致李道森因此受有
    顱內合併胸腔內出血之傷害而當場死亡。
二、案經李道森之父甲○○提起自訴，及台灣新竹地方法院檢察署檢察官相驗後移送
    併辦。
    理  由
一、訊據被告丙○○雖對於確有於右揭時地肇事致李道森死亡之事實供承不諱，惟矢
    口否認有何過失犯行，辯稱：到了民聖加油站前三、四十公里，就看見死者所駕
    駛之自小客車失控，從北上車道緊急煞車，就滑到南下車道前，我就踩煞車，煞
    不住就撞上去云云。查被告雖辯稱李道森案發當時行駛方向是在其對向車道，因
    李道森之自小客車失控打滑而滑向其車道，致其閃避不及才發生車禍云云；另證
    人丁○○於警訊時雖亦供稱：一開始我聽到類似煞車撞擊的聲音（碰碰），那輛
    車子因煞車打滑接著向前滑行，輪胎飛出去，造成車子傾斜，接著滑向南向快車
    道，有輛巴士正在行進中，二部車輛同行行進中，自小客車在失控狀態中，小巴
    士就迎面撞擊自小客車左側車門等語（見警訊筆錄第四頁後面），又證人於偵查
    中供稱：當時我人在加油站辦公室內，聽到煞車聲，從辦公室窗口看出去可看到
    縱貫路上情形，看到一台自小客車在北上車道上煞車並從二個安全島中間滑至南
    下車道，我沒理會，繼續看我的電視，不到二秒就聽到「碰」一聲，再看時就看
    到巴士車往加油站方向駛進，自小客車左側車頭及左側車門被撞，巴士車是車頭
    正前方撞到（見偵查卷第十二頁），沒有看到二車相撞（見偵查卷第十三頁及本
    院八十九年一月二十七日訊問筆錄）等語；惟查被告丙○○供稱當時其行駛於南
    向外車道（見偵查筆錄第十四頁）而證人卻供稱被告係行駛內側車道（見偵查筆
    錄第十三頁），二者已有不符。且被告供稱：對方速度很快，也沒撞到東西，就
    突然打滑一直撞過來（見偵查筆錄第十四頁），而證人丁○○於本院訊問時則供
    稱：自小客車撞到安全島一直滑到待轉處，小巴士撞上去（見本院八十九年一月
    二十七日訊問筆錄），二者更不吻合；又證人於警訊及偵查中均供稱自小客車打
    滑時，輪胎有掉落一個，則依證人所述，當李道森之自小客車因撞擊安全島，失
    控打滑輪胎掉落滑向對向車道時，依經驗法則判斷，自小客車於掉落一個輪胎之
    後，車身必會傾斜，應會產生刮地痕，惟查本件依道路交通事故調查報告表所繪
    製之事故現場圖，在李道森原先行駛之方向及被告所行駛方向之內車道上均無刮
    地痕，刮地痕卻是在南向外車道，足見該證人所證與吾人之經驗法則有違；另被
    害人李道森所駕小客車倘若輪胎脫落、打滑至南下車道，被告車必將撞上被害人
    自小客車之車頭或右側身；且若被害人車輪胎於北上車道脫落、打滑，則於被撞
    前應於地面留有刮地痕，然而現場刮地痕在南向車道，對向車道毫無痕跡，顯然
    被害人車在被撞擊前並無輪胎脫落打滑之情形。又依照被害人車車頭停向，二車
    應係同向行駛；且被害人自小客車左側有二次接觸撞擊，應是小巴士先撞到小客
    車左後輪，小客車失控橫向到小巴士前，小巴士才撞到小客車左側，足見證人與
    被告說詞與事實不符，台灣省車輛行車事故覆議鑑定委員會八十七年十二月二十
    三日交覆字第八七０七五八號鑑定結論及鑑定證人乙○○亦同此認定（見本院八
    十八年七月六日訊問筆錄），足見證人所述之事實應非實在，被告所辯亦屬事後
    卸責之詞，不足採信。被害人李道森確因本件車禍受傷死亡，亦經台灣新竹地方
    法院檢察署檢察官督同法醫師相驗明確，製有相驗屍體證明書、驗斷書及勘驗筆
    錄等在卷可憑。
二、按汽車行駛時，駕駛人應注意車前狀況，並隨時採取必要之安全措施；又汽車在
    同一車道行駛時，除超越前車外，後車與前車之間應保持隨時可以煞停之距離，
    道路交通安全規則第九十四條第一項、第三項分別定有明文。查被告於前揭時地
    駕駛車輛應注意能注意而不注意上開之規定，以致肇事，被告之行為自有過失，
    被告之過失行為與被害人死亡間具有相當因果關係，罪證明確，被告之上開犯行
    洵堪認定。
三、查被告丙○○係忠原交通企業股份有限公司之司機，為從事駕駛業務之人。核被
    告丙○○所為，係犯刑法第二百七十六條第二項之業務過失致死罪。爰審酌被告
    之過失程度、所生之危害、肇事後否認犯行且迄未與被害人家屬達成民事和解等
    一切情狀，量處如主文所示之刑。
據上論斷，應依刑事訴訟法第二百九十九條第一項前段，刑法第二百七十六條第二項
、罰金罰鍰提高標準條例第一條前段，判決如主文。
中      華      民      國    八十九    年      四      月    二十七    日
                 臺灣新竹地方法院交通法庭
                                     法  官   謝  慧  敏
右正本證明與原本無異。
如不服本判決，應於判決送達後十日內向本院提出上訴狀( 應附繕本 )，上訴於
臺灣高等法院。
                                     書記官   龔  紀  亞
中      華      民      國    八十九    年      四      月    二十七    日


司法院資訊處製作；財團法人民間司法改革基金會備份。
